臺灣高等法院民事判決　　　　　　　　　　　　　　　九十二年度再國易字第六號
　　再審原告　　甲○○
　　再審被告　　基隆市政府
　　法定代理人　許財利
當事人間國家賠償事件，再審原告對於中華民國九十二年十一月十八日九十二年度上
國易字第八號確定判決，提起再審，本院判決如下：
    主      文
再審之訴駁回。
再審訴訟費用，由再審原告負擔。
    事      實
一、再審原告略以：(一)原確定之本院第二審判決對於第一審證物「八十九年七月六日
    現場會勘記錄」「主管機關民國八十九年九月八日基府工管字第０七九二六六號
    」、「第一審證物七、八、九及第二審證物一、二、三」漏未詳予審酌，致疏於
    注意再審原告於拆除自己所有之機械停車架後，對於其餘二十餘組機械停車架，
    再審原告並無法律權利可主張拆除，可見將全部二十餘組機械停車架拆除，恢復
    為平面之停車空間，要屬主管機關依據建築法及違章建築物處理辦法以執行公法
    職務之範疇。(二)依大法官會議釋字第四六九號解釋及最高法院九十二年度台上字
    第六十九號判決意旨，可知再審被告之怠於執行拆除，致再審原告無法使用平面
    之停車空間，而受有損害，依國家賠償法第二條第二項後段，自可請求再審被告
    負損害賠責任，原確定判決未注意上情，有「原審就足以影響判決重要證物，漏
    未審酌」及「適用法規顯有錯誤」之再審事由，乃聲明求為判決：(一)原確定判決
    廢棄(二)再審被告應給付再審原告自民國八十九年九月六日起至機械停車位拆除之
    日止，每月新台幣九千元及自九十一年八月二十七日起至機械停車位拆除之日止
    ，依年利率百分之五計算之利息等情。而本件因未經審理，故再審被告未提出書
    狀作何聲明為陳述。
二、按大法官會議釋字第四六九號固有「法律規定之內容非僅屬授與國家機關推行公
    共事務之權限，而其目的係為保護人民生命、身體及財產等法益，且法律對主管
    機關應執行職務行使公權利之事項規定明確，該管機關公務員依此規定對可得特
    定之人所負作為義務已無不作為之裁量餘地，猶因故意或過失怠於執行職務，致
    特定人之自由或權利遭受損害，被害人得依國家賠償法第二條第二項後段，向國
    家請求賠償」之解釋，且最高法院九十二年度台上字第六十九號判決雖亦有「國
    家賠償法第二條第二項後段所稱之公務員怠於執行職務之消極不作為國家賠償責
    任，自保護規範理論擴大對人民保障而言，凡國家制定法律之規範，不啻授與推
    行公共政府之權限，而係為保障人民生命、身體及財產等法益，且該法律對主管
    機應執行職務之作為義務有明確規定，並未賦予作為或不作為裁量餘地，如該管
    機關公務員怠於執行職務行使公權力，復因具有違法性、歸責性及相當因果關係
    ，致特定人之自由或權利遭受損害者，即應負上開消極不作為之國家賠償責任。
    」之記載，惟上開行使公權力，須有故意或過失與行為違法及特定人自由或權利
    所受損害與違法行為間具有相當因果關係為要件，此觀之上開解釋文所附理由書
    即明。本院原確定判決認定「經查上訴人（按即再審原告）本為系爭機械停車架
    之所有權人，該停車架既經基隆市政府工務局認定違規變更使用，而限期所有權
    人自行拆除，顯然上訴人即為拆除系爭違建之履行義務人…」等語。又認定「上
    訴人主張因系爭機械停車架係與其他所有權人組成，上訴人無以獨自拆除云云，
    然此應透過其他法律途徑解決，仍無法解除上訴人本身即為拆除義務人之責任」
    云云。亦即依本件再審意旨所指之會勘記錄等證物，縱可知系爭停車架非其一人
    所有，惟本院確定判決既認定再審原告係應拆除系爭機械停車架之共同義務人，
    自非上開大法官解釋及最高法院判決所指之自由或權利受損害之特定人。雖再審
    原告聲稱機械停車架屬各所有權人之專有部分，伊拆除後，仍有其餘二十餘組停
    車架云云，但查二十餘組機械停車架均違法建造在同一地下第二層停車場建物內
    ，自屬共同違建，在使用上均相互影響，彼此互為義務人，故本院前開確定判決
    所表示之法律上意見，無適用法規顯有錯誤之可言，且上開證物均不足以動搖原
    確定判決之基礎，故本件再審之訴顯無再審理由，爰不經言詞辯論而判決如主文
    。
三、本件再審之訴顯無理由，依民事訴訟法第五百零二條第二項判決如主文。
中　　　華　　　民　　　國　　九十三　　年　　  一  　　月　　 十五 　　日
                              民事第二庭
                                  審判長法  官　張　耀　彩
                                        法  官　黃　嘉　烈
                                        法  官　王　仁　貴
正本係照原本作成。
不得上訴。
中　　　華　　　民　　　國　　九十三　　年　　  一  　　月　　 十九 　　日
　　　　　　　　　　　　　　　　　　　　書記官　李　卓　英
